【裁判字號】    98,簡上,194
【裁判日期】    981230
【裁判案由】    毀損債權
【裁判全文】
臺灣臺南地方法院刑事判決             98年度簡上字第194號
上  訴  人  乙○○
即  被  告
上列上訴人即被告因毀損債權案件，不服本院97年度簡字第3357
號中華民國98年6月18日第一審判決（聲請簡易判決處刑案號：
97年度偵字第12181號、11783號），提起上訴，本院管轄之第二
審合議庭判決如下：
    主  文
上訴駁回。
乙○○緩刑貳年。
    事  實
一、乙○○與劉貞秀係夫妻關係，緣劉貞秀因經營檳榔攤生意積
    欠甲○○貨款新台幣（下同）八十萬元，因而以劉貞秀為發
    票人、乙○○為背書人，開立總額為八十萬元之本票十三張
    （本票號碼192277～192290，192289號作廢）予甲○○，惟
    上開本票屆期均未獲兌現，甲○○遂於九十六年十月一日（
    聲請處刑書誤為十月十日）聲請臺灣嘉義地方法院核發支付
    命令，該支付命令於九十六年十一月一日已合法送達於債務
    人劉貞秀及乙○○，並業已於九十六年十一月二十四日確定
    。甲○○獲此執行名義後即於九十六年十二月十七日向臺灣
    嘉義地方法院聲請強制執行。詎乙○○於將受強制執行之際
    ，竟意圖損害債權人甲○○之債權，於九十六年十二月十三
    日將其所有臺南縣新化鎮○○○段11450─1地號之土地及坐
    落其上臺南縣新化鎮○○○段四八三建號（門牌號碼為臺南
    縣新化鎮○○○段161-1號）之房屋，以買賣為原因登記予
    陳明風，得款三百萬元已償還其他債權人第一銀行及其妻劉
    貞秀殆盡，另乙○○所有之其他不動產亦均設定抵押權予嘉
    義縣竹崎鄉農會並為第一銀行查封，致乙○○已無財產可供
    甲○○強制執行，足生損害於甲○○之債權。
二、案經甲○○告訴及臺南縣警察局新化分局報告台灣台南地方
    法院檢察署檢察官偵查起訴。
    理  由
壹、程序部分：
    按被告以外之人於審判外之言詞或書面陳述，除法律有規定
    者外，不得作為證據，刑事訴訟法第一百五十九條第一項定
    有明文。惟同法第一百五十九條之五規定：「被告以外之人
    於審判外之陳述，雖不符前四條之規定，而經當事人於審判
    程序同意作為證據，法院審酌該言詞陳述或書面陳述作成時
    之情況，認為適當者，亦得為證據。當事人、代理人或辯護
    人於法院調查證據時，知有第一百五十九條第一項不得為證
    據之情形，而未於言詞辯論終結前聲明異議者，視為有前項
    之同意。」。查，本案於言詞辯論終結前，被告及檢察官對
    於證人於警詢、偵查中之證詞等證據方法之證據能力，均未
    聲明異議。本院審酌上開言詞陳述及書面陳述作成時之情況
    ，認無顯不適當之情形，至其他文書等證據方法，分別屬於
    公務員職務上製作及從事業務之人於業務上或通常業務過程
    所須製作之紀錄文書或證明文書，均無顯不可信之情況，且
    採納上開證據方法，尚無礙於被告等人於程序上之彈劾詰問
    權利，而認上開傳聞證據合於刑事訴訟法第一百五十九條之
    四、第一百五十九條之五等規定，因而均具證據能力。又被
    告之筆錄，係被告本身之供述證據，無傳聞證據排除之適用
    ，而被告又無抗辯該等筆錄之作成有出於強暴、脅迫、利誘
    、詐欺、疲勞訊問、違法羈押或其他不正之方法，且亦無違
    反被告訴訟法上權利保障之事項，自得為證據，合先敘明。
貳、實體部分：
一、上開犯罪事實，業據被告乙○○於偵訊及本院準備程序中時
    均坦承不諱，核與告訴人甲○○指訴及證人劉貞秀證述之情
    節相符，並有本票影本十三張、民事聲請支付命令狀、臺灣
    嘉義地方法院九十六年度促字第二０九五二號支付命令、支
    付命令確定證明書、民事聲請強制執行狀、財政部臺灣省南
    區國稅局財產歸屬資料清單、土地及建物第二類登記謄本及
    臺灣嘉義地方法院民事執行處通知各一份在卷可稽，足認被
    告自白與事實相符。被告明知甲○○已取得本票支付命令，
    其係處於即將受強制執行之債務人，不得於有害債權人執行
    之範圍內，私自處分任何財產，竟仍將其所有之不動產出售
    、移轉登記予他人，致甲○○追索無著，其顯有損害甲○○
    債權之意圖，是其毀損債權之罪嫌應堪認定。
二、核被告所為，係犯刑法第三百五十六條之毀損債權罪。
三、原審以上訴人即被告罪證明確，依刑法第三百五十六條、第
    四十一第一項前段，刑法施行法第一條之一，並審酌被告雖
    犯罪後坦認犯行，態度良好，惟其為免強制執行，以變賣財
    產之方式隱匿、處分其財產，以損害告訴人之債權，迄今未
    償還告訴人債務、賠償損失，併生活狀況、品行、智識程度
    等一切情狀，量處有期徒刑三月，並諭知易科罰金之折算標
    準。本院經核原判決認事用法，並無不合，量刑亦稱妥適。
    被告上訴意旨，以其並無犯罪前科，品行尚稱良好云云，認
    原審量刑過重，指摘原判決不當，為無理由，自應予駁回。
四、被告乙○○未曾受有期徒刑以上刑之宣告，有臺灣高等法院
    被告全國前案紀錄表在卷可稽。又被告欠告訴人之債務事後
    已向告訴人全部清償，有台灣嘉義地方法院民事執行處函一
    紙在卷可按（見本院卷第35頁）。被告經此次偵、審程序，
    當知警惕，信無再犯之虞。本院因認其所受刑之宣告，以暫
    不執行為適當，爰依刑法第七十四條第一項第一款之規定併
    予宣告緩刑二年，以勵自新。
五、被告經合法傳喚，有本院送達證書可按，其無正當之理由不
    到庭，本院依刑事訴訟法第三百七十一條之規定，不待其陳
    述，逕行判決。
據上論結，應依刑事訴訟法第四百五十五條之一第一項、第三項
、第三百六十八條、第三百七十一條，刑法第七十四條第一項第
一款，判決如主文。
本案經檢察官羅瑞昌到庭執行職務。
中    華    民    國    98    年    12    月    30    日
                  刑事第十五庭  法  官  吳勇輝
                                法  官  林彥君
                                法  官  鄭燕璘
以上正本證明與原本無異。
不得上訴。
                                書記官  吳昕韋
中    華    民    國    98    年    12    月    30    日
附錄本判決論罪科刑法條：
中華民國刑法第356條
（損害債權罪）
債務人於將受強制執行之際，意圖損害債權人之債權，而毀壞、
處分或隱匿其財產者，處 2 年以下有期徒刑、拘役或 5 百元以
下罰金。

司法院資訊處製作；財團法人民間司法改革基金會備份。
